臺灣屏東地方法院刑事判決　　　　　　　　　　　　　九十三年度訴字第五九二號
　　公　訴　人　臺灣屏東地方法院檢察署檢察官
　　被　　　告　甲○○
右列被告因偽造文書等案件，經檢察官聲請簡易判決處刑（九十三年度偵字第二四七
六號），本院認不得以簡易判決處刑，改依通常程序審理，茲判決如左：
     主  文
甲○○無罪。
     理  由
一、公訴意旨略以：被告甲○○於民國九十三年三月二十二日上午十時許，在屏東市
    ○○路五九八號安和醫院入院生產時，因與陳玉娟約定嬰兒出生後由其扶養，竟
    基於偽造文書之犯意，在安和醫院病歷表、入出院護理記錄、護理記錄單及切結
    書上，偽簽陳玉娟署押，偽造以陳玉娟名義生產之之私文書，足生損害於陳玉娟
    及安和醫院對病歷表、護理紀錄管理之正確性，旋將上開病歷表等交予安和醫院
    護理人員辦理生產手續，行使該偽造私文書，足生損害於陳玉娟及安和醫院對醫
    院病歷表等管理之正確性，嗣因甲○○生產後即自行離去，經安和醫院人員報警
    處理，調閱病歷表等發現所填資料不實，始知上情，因認被告涉犯刑法第二百十
    六條、第二百十條之行使偽造文書罪嫌。
二、按犯罪事實，應依證據認定之，無證據不得認定犯罪事實；又不能證明被告犯罪
    者，應諭知無罪之判決；刑事訴訟法第一百五十四條第二項、第三百零一條第一
    項分別定有明文。又刑事訴訟法上所謂認定犯罪事實之證據，係指足以認定被告
    確有犯罪行為之積極證據而言，如未能發現相當證據或證據不足以證明，自不能
    以推測或擬制之方法，以為裁判基礎，最高法院二十九年上字第三一０五號及四
    十年台上字第八十六號分別著有判例；而認定不利於被告之證據須依積極證據，
    苟積極證據不足為不利於被告事實之認定，即應為有利被告之認定，更不必有何
    有利之證據，最高法院三十年上字第八一六號判例可資參照。若證據資料在經驗
    科學上或論理法則上尚有對被告就為有利之存疑，而無從依其他客觀方法排除此
    項合理之可疑，即不得以此資料作為斷罪之基礎，且刑事訴訟制度受「倘有懷疑
    ，則從被告之利益為解釋」、「被告應被推定為無罪」之原則所支配，故得為訴
    訟上之證明者，無論為直接或間接證據，須客觀上於一般人均不致有所懷疑而達
    於確信之程度者，始可據為有罪之認定，倘其證明尚未達於「確信」之程度，而
    有合理可疑存在時，即難據以為被告不利認定，換言之，在法律判斷上，即不能
    為被告有罪之認定。次按刑法第二百十條之偽造文書，以無制作權之人冒用他人
    名義而制作該文書為要件之一，如果行為人基於他人之授權委託，即不能謂無制
    作權，自不成立該條之罪，最高法院著有四十七年台上字第二二六號判例可資參
    照。
三、本件公訴人認被告涉有行使偽造文書犯行，係以被告之供述、證人朱淑芬之證述
    ，及卷附安和醫院病歷表、入出院護理紀錄、護理紀錄單及切結書等資為論據。
    訊據被告堅決否認其事，辯稱：「因為我想給小孩過比較好的生活，透過朋友介
    紹收養小孩，所以才認識陳玉娟，我不知道她的年籍資料，都是她打電話跟我聯
    絡，她叫我用陳玉娟的名義生產，方便生產後來抱小孩，所以我才填寫這個名字
    在病歷表及切結書上，我沒有偽造文書的犯意」等語。
四、經查：
（一）證人即安和醫院總務朱淑芬已於警、偵訊證稱：「被告於九十三年三月二十二
      日上午十時許，以陳玉娟名義來醫院生產，當日十三時三十分許產下一名男嬰
      ，當日十七時許就不見人影，三月二十九日新聞報導當日被告就來領回嬰兒了
      ，她來領的時候，也是在哭，說有協議要人家照顧嬰兒」等語明確，且若被告
      未得「陳玉娟」同意，係自行杜撰，以求逃避為人父母之責，則豈有於新聞報
      導當日立刻至醫院領回嬰兒，陷自己於罪之理？又被告於安和醫院之病歷表及
      切結書填載之住址，為其真實居所地址，若其有杜撰姓名，逃避責任之意思，
      何以留下真實地址？可見被告確實有得到該「陳玉娟」之人同意，始以「陳玉
      娟」名義簽署文件，辦理住院生產手續。
（二）被告復於本院審理時供稱：「我有想過透過法律給人收養，但是我有結婚，需
      配偶同意才能出養，比較麻煩，所以才用這個方法」等語，足證被告以陳玉娟
      名義填載病歷表、切結書，係因其與該「陳玉娟」之人協議由陳玉娟領養，為
      方便陳玉娟抱走小孩而為，故被告顯係基於「陳玉娟」之授權委託，並非無制
      作權，尚難論以偽造文書罪責。此外，本院復查無其他積極證據足認被告有何
      公訴人所指偽造文書之犯行，依據上述說明，自應為被告無罪之諭知。
據上論斷，應依刑事訴訟法第三百零一條第一項，判決如主文。
本案經檢察官黃莉琄到庭執行職務
中      華      民      國      九十三      年     九     月     十     日
                                      臺灣屏東地方法院刑事第二庭
                                          審判長法  官  黃國永
                                                法  官  林昌義
                                                法  官  翁世容
右正本證明與原本無異。
如不服本判決應於收受本判決送達後十日內向本院提出上訴書狀，其未敘述上訴理由
者，並得於提起上訴後十日內向本院補提理由書狀（均須按他造當事人之人數附繕本
 ）「切勿逕送上級法院」
                                               書記官   王秋淑
中      華      民      國      九十三      年      九      月    十    日
